最高法院刑事判決　　　　　　　九十四年度台非字第一九五號
　　上　訴　人　最高法院檢察署檢察總長
　　被　　　告　甲○○
　　　　　　　　　　　　（現在台灣台中監獄執行中）
上列上訴人因被告違反毒品危害防制條例案件，對於台灣台中地
方法院中華民國八十八年七月三十日第一審確定判決（八十八年
度訴字第一三三九號，起訴案號：台灣台中地方法院檢察署八十
八年度偵字第二四九八號），認為違法，提起非常上訴，本院判
決如下：
    主  文
原判決撤銷。
甲○○連續施用第一級毒品，處有期徒刑拾月。扣案之海洛因壹
包（淨重零點陸柒公克，包裝重壹點參肆公克）沒收銷燬之。
    理  由
非常上訴理由稱：「按受有期徒刑之執行完畢，或受無期徒刑或
受有期徒刑一部之執行而赦免後，五年以內再犯有期徒刑以上之
罪者，始為累犯，刑法第四十七條定有明文。又累犯為法律上加
重事由之一，且採絕對制，故其犯罪是否累犯，法院應依職權調
查之，如未調查，遽予判決，即屬當然違背法令。復按：所謂執
行完畢，如為二以上有期徒刑併執行者，依刑法第七十九條第一
項、第七十九條之一第一項、第三項規定，其假釋所定最低應執
行之期間，合併計算之，其所餘刑期，亦應合併計算，必於該期
間內，未經撤銷假釋，其未執行之刑，始以已執行論。本件被告
曾於八十一年八月間，犯連續施用毒品、非法吸用化學合成麻醉
藥品罪，經台灣高等法院台中分院以八十二年度上訴字第一三六
四號判處有期徒刑三年五月確定。由台灣台中地方法院檢察署檢
察官以八十二年執字第六五九四號指揮書，發監執行，刑期自八
十二年八月二十日起至八十六年一月十五日止。又於八十二年一
月間，因違反槍砲彈藥刀械管制條例案件，經台灣高等法院台中
分院於八十二年十一月四日以八十二年度上易字第二三九四號判
決判處有期徒刑四月確定，由台灣台中地方法院檢察署檢察官於
八十二年十一月二十四日以八十二年執正字一０八三三號指揮書
指揮，接續前一案件執行，刑期至八十六年五月十三日。再於八
十二年間犯連續施用毒品、非法吸用化學合成麻醉藥品罪，經台
灣高等法院台中分院以八十二年度上訴字第四二五七號判處有期
徒刑三年三月確定。由台灣台中地方法院檢察署檢察官於八十三
年二月一日以八十三年執正字第一０一三號再接續前案執行，刑
期至八十九年八月三日。執行至八十七年三月十七日假釋出獄，
假釋期間至九十二年十一月二十日屆滿。並經台灣台中地方法院
以八十七年度聲字第八０六號裁定假釋中付保護管束在案。至八
十九年二月十日在保護管束期間，再犯毒品危害防制條例之罪，
撤銷假釋，再入監執行亦有台灣台中地方法院檢察署八十六年度
執更字第００一一三八號、八十八年度執緝字九六二號卷附法務
部八十八年四月十四日法八十八矯字第０一一三七六號函及台灣
台中地方法院檢察署檢察官八十八執緝九六二號指揮書資料可考
。則其在八十八年一月間假釋中，再犯本件之罪，應不構成累犯
。原審法院無視上開卷附資料，亦不加以調查，竟論被告以累犯
，適用刑法第四十七條加重其刑，揆諸前開說明，顯屬違法。案
經確定，爰依刑事訴訟法第四百四十一條、第四百四十三條提起
非常上訴，以資救濟。」等語。
本院按判決不適用法則或適用不當者，為違背法令。又受有期徒
刑之執行完畢，或受無期徒刑或受有期徒刑一部之執行而赦免後
，五年以內再犯有期徒刑以上之罪者，始為累犯。刑事訴訟法第
三百七十八條、刑法第四十七條定有明文。次查刑法第七十九條
之一第一項規定：「二以上徒刑併執行者，第七十七條所定最低
應執行之期間，合併計算之。」同條第三項規定：「依第一項規
定合併計算執行期間而假釋者，前條第一項規定之期間，亦合併
計算之。」則在合併執行之情形，經許其假釋出獄者，其報請許
可假釋所須最低應執行之期間，既合併計算；且假釋期間（即殘
刑期間），亦合併計算之，其期間即無從區分。從而，不論假釋
出獄前所執行之期間是否已逾其中任一罪之刑期，在假釋期間內
，均應認為尚未執行完畢。其於執行逾其中任一罪之刑期後五年
內之假釋期間，再犯有期徒刑以上之罪者，不應論以累犯。本件
被告甲○○於民國八十一年八月間犯連續施用毒品、非法吸用化
學合成麻醉藥品罪，經台灣高等法院台中分院以八十二年度上訴
字第一三六四號判處有期徒刑三年五月確定；又於八十二年一月
間，因違反槍砲彈藥刀械管制條例案件，經台灣高等法院台中分
院以八十二年度上易字第二三九四號判處有期徒刑四月確定；嗣
經台灣高等法院台中分院檢察署檢察官聲請將上列三罪定應執行
刑，經台灣高等法院台中分院以八十三年度聲字第七二二號裁定
定應執行刑三年七月，並經台灣台中地方法院檢察署檢察官以八
十三年度執更正字第二一五六號執行指揮書執行，刑期自八十二
年八月二十日起至八十六年三月十三日止。被告另於八十二年間
再犯施用毒品、吸食化學合成麻醉藥品罪，經台灣高等法院台中
分院以八十二年度上訴字第四二五七號判處有期徒刑三年一月、
四月確定，及犯偽造有價證券罪，經台灣台中地方法院以八十三
年度訴字第八八五號判處有期徒刑三年一月確定，並經檢察官聲
請台灣台中地方法院以八十三年度聲字第四０五三號定應執行刑
六年，而由台灣台中地方法院檢察署檢察官以八十三年度執更正
字第三二一六號執行指揮書接續前案執行，刑期自八十六年三月
十四日起至九十二年三月三日止。被告又於八十四年二月間犯偽
證罪，經台灣台中地方法院以八十五年度訴字第九七七號判處有
期徒刑一年確定，並經台灣台中地方法院檢察署檢察官以八十六
年度執正字第一三０號執行指揮書接續前案執行，刑期自九十二
年三月四日起到九十三年三月三日止，有前揭各該案卷可按。嗣
經法務部八十七年二月二十三日核准假釋，而於八十七年三月十
七日假釋出監，於假釋期間並付保護管束，縮短刑期假釋期滿日
期為九十二年十一月二十日。嗣被告於假釋中之保護管束期間，
再犯毒品危害防制條例第十條之罪，依同條例第二十條送觀察、
勒戒，構成違反保安處分執行法第七十四條之二第一款，情節重
大，經台灣台中地方法院檢察署函請台灣台中監獄辦理撤銷假釋
，經法務部核准撤銷假釋，並經檢察官執行其殘刑五年八月三日
，有台灣台中地方法院八十八年度執更字第一三三四號執行卷可
按。則本件被告於假釋期間之八十八年一月十五日起至同月十九
日止，連續在台中市○○○路二二四號住處，吸食第一級毒品海
洛因多次，其合併執行之前案既全部尚未執行完畢，不能認成立
累犯。詎原判決未察，竟以被告前案所犯前揭連續施用毒品、非
法吸用化學合成麻醉藥品及違反槍砲彈藥刀械管制條例案件，經
定執行刑三年七月，已於八十六年三月十三日執行完畢，五年內
再犯本罪，而依累犯論處，顯有判決適用法則不當之違法。案經
確定，非常上訴意旨執此指摘，洵有理由。且原判決不利於被告
，應由本院將原判決撤銷改判，酌情量處如主文第二項所示之刑
，以資救濟。
據上論結，應依刑事訴訟法第四百四十七條第一項第一款但書，
毒品危害防制條例第十條第一項、第十八條第一項前段，刑法第
十一條前段、第五十六條，判決如主文。
中　　華　　民　　國　九十四　年　　八　　月　 十二 　日
                      最高法院刑事第十一庭
                          審判長法官  洪　清　江
                                法官  石　木　欽
                                法官  李　伯　道
                                法官  韓　金　秀
                                法官  林　勤　純
      本件正本證明與原本無異
                                      書  記  官
中　　華　　民　　國　九十四　年　　八　　月　二十二　日
                                                      Ｋ
附錄條文：
毒品危害防制條例第十條第一項。
施用第一級毒品者，處六月以上五年以下有期徒刑。
